【裁判字號】    90,易,1634
【裁判日期】    901030
【裁判案由】    偽造文書
【裁判全文】
臺灣板橋地方法院刑事判決                          九十年度易字第一六三四號
    公  訴  人  臺灣板橋地方法院檢察署檢察官
    被      告  丙○○原名繆.
右列被告因偽造文書案件，經檢察官提起公訴（九十年度偵字第五七五一號），本院
判決如左：
    主  文
丙○○共同行使明知為不實之事項，而使公務員登載於職務上所掌之公文書，足以生
損害於公眾及他人，處拘役參拾日，如易科罰金，以參佰元折算壹日；緩刑貳年。
    事  實
一、丙○○（改名前為繆素芬）與甲○○（業經台灣台北地方法院判處拘役三十日，
    緩刑二年確定）係朋友關係，因甲○○有女性裝扮癖好，礙於傳統社會一般人之
    異樣眼光，無法以真實男性身分，而須以女性身分謀職，為使甲○○得順利以女
    性身分謀職且便利領取薪水，乃與甲○○共同基於犯意之聯絡，其二人於民國八
    十八年十一月五日，同往台北縣板橋市第二戶政事務所，以丙○○之國民身分證
    遺失為由，申請補領國民身分證，並由甲○○提供自己女裝照片以供黏貼於國民
    身分證之用，使該事務所之承辦人員不察，而於同年十二月十四日核發黏貼有甲○○女裝照片之丙○○國民身分證乙紙予甲○○。甲○○取得身分證後，即以丙○○之身分，於八十九年一月六日，持該國民身分證連同經丙○○同意所刻之「
    繆素芬」印章一枚，至台北銀行長安東路分行申請開戶，以方便領取薪水，足生
    損害於戶政機關管理戶政之正確性及台北銀行長安東路分行。嗣於八十九年二月
    十日十四時三十分許，甲○○駕車途經高雄市○○路、修文街口時，經警盤查發
    現上開身分證後始查悉上情，並扣得前國民身分證一枚。
二、案經台灣台北地方法院檢察署檢察官自動檢舉後呈請台灣高等法院檢察署令轉台
    灣板橋地方法院檢察署檢察官偵查起訴。
    理  由
一、訊據被告丙○○矢口否認右揭犯行，辯稱：伊於八十八年間曾遺失過二次身分證
    ，且伊並不認識甲○○云云。經查：右揭事實業據另案被告甲○○於警訊、台灣
    台北地方法院檢察署偵查中（見台灣台北地方法院檢察署八十九年度偵字第六四
    六七號卷）及台灣台北地方法院調查、審理時（見卷附台灣台北地方法院八十九
    年度訴字第六七三號卷）供述綦詳，並有國民身分證申請書乙紙、台北銀行長安
    東路分行八十九年四月十日北銀長東字第八九六００八九八００號函附之開戶資
    料乙份在卷可稽，暨黏貼甲○○照片之「繆素芬」身分證一枚扣案可資佐證；又
    證人即甲○○之弟乙○○於台灣台北地方法院審理中亦證稱：繆素芬（即丙○○
    ）與伊女友是同班同學，常到伊住處，並住過一陣子，故與甲○○很熟等語，並
    提出丙○○與乙○○之女友合照之相片二紙為證（見卷附之台灣台北地方法院八
    十九年度訴字第六七三號卷八十九年九月十八日訊問筆錄及相片影本二紙）；復
    參之甲○○於國民身分證申請書上所填載供台北縣板橋市第二戶政事務所之承辦
    人員查證之00000000號電話係被告丙○○家中之電話，亦經被告供承不
    諱，核與證人乙○○於台灣台北地方法院出庭作證時證述相符，苟被告丙○○非
    與甲○○熟識，甲○○何能得知其家中電話，又倘未經被告同意，甲○○焉可能
    填載該電話號碼，以供戶政承辦人員查證之用？從而，被告前開辯稱伊並不認識
    甲○○云云，顯係圖卸責之詞，不足採信。是本件事證明確，被告犯行堪以認定
    。
二、被告以其國民身分證遺失為由，申請補領國民身分證，並由甲○○提供自己女裝
    照片以供黏貼於國民身分證之用，使台北縣板橋市第二戶政事務所之承辦人員不
    察，而核發黏貼有甲○○女裝照片之被告之國民身分證乙紙予甲○○，甲○○取
    得身分證後，即持向台北銀行長安東路分行申請開戶，自足生損害於戶政機關管
    理戶政之正確性及台北銀行長安東路分行；是核被告所為，係犯刑法第二百十六
    條、第二百十四條之行使使公務員登載不實文書罪。又被告與甲○○就前開犯行
    間，互有犯意之聯絡及行為之分擔，應論以共同正犯。爰審酌被告之素行，本件
    犯罪之動機、目的、手段、所生危害，及犯後態度等一切情狀，量處如主文所示
    之刑；又被告行為後原刑法第四十一條之規定：「犯最重本刑為三年以下有期徒
    刑之刑之罪，而受六月以下有期徒刑或拘役之宣告，因身體、教育、職業或家庭
    之關係或其他正當事由，執行顯有困難者，得以一元以上三元以下折算一日，易
    科罰金。」，已於九十年一月四日經修正為刑法第四十一條第一項，該規定為：
    「犯最重本刑為五年以下有期徒刑之刑之罪，而受六月以下有期徒刑或拘役之宣
    告，因身體、教育、職業或家庭之關係或其他正當事由，執行顯有困難者，得以
    一元以上三元以下折算一日，易科罰金。但確因不執行所宣告之刑，難收矯正之
    效，或難以維持法秩序者，不在此限。」，並於同年月十日經總統公布施行，經
    新舊法比較結果，對被告並不生影響，爰依裁判之新法，諭知易科罰金之折算標
    準，以示懲儆。末查被告前未曾受有期徒刑以上刑之宣告，有台灣高等法院檢察
    署刑案紀錄簡覆表在卷足憑，其經此刑之宣告後，應知警惕而無再犯之虞，本院
    因認其前開所受宣告之刑以暫不執行為當，爰併予以宣告緩刑二年，以啟自新。
三、又扣案之「繆素芬」國民身分證上「甲○○」之照片一張，業經台灣台北地方法
    院以八十九年度訴字第六七三號判決宣告沒收，並已執行完畢在案，爰不另為沒
    收之諭知，併此敘明。
據上論斷，應依刑事訴訟法第二百九十九條第一項前段，刑法第二條第一項前段、第
二十八條、第二百十六條、第二百十四條、第四十一條第一項、第七十四條第一款，
罰金罰鍰提高標準條例第一條前段、第二條，判決如主文。
本案經檢察官張云綺到庭執行職務。
中      華      民      國      九十    年      十      月      三十    日
                                    臺灣板橋地方法院刑事第四庭
                                        法  官  高  明  德
右正本證明與原本無異。
如不服本判決，應於判決送達後十日內，向本院提出上訴狀。
                                        書記官  高  玉  彬
中      華      民      國      九十    年      十      月      三十    日
附錄本案所犯法條全文
中華民國刑法第二百一十六條：
(行使偽造變造或登載不實之文書罪)
行使第二百十條至第二百十五條之文書者，依偽造、變造文書或登載不實事項或使登
載不實事項之規定處斷。
中華民國刑法第二百一十四條：
(使公務員登載不實罪)
明知為不實之事項，而使公務員登載於職務上所掌之公文書，足以生損害於公眾或他
人者，處三年以下有期徒刑、拘役或五百元以下罰金。


司法院資訊處製作；財團法人民間司法改革基金會備份。
